【裁判字號】    98,訴,923
【裁判日期】    981105
【裁判案由】    損害賠償
【裁判全文】
臺灣高雄地方法院民事判決               98年度訴字第923號
原      告  丙○○
被      告  有限責任高雄第二信用合作社
法定代理人  戊○○
訴訟代理人  乙○○
            李慶榮律師
            孫守濂律師
            許泓琮律師
上列當事人間請求損害賠償事件，本院於民國98年10月19日言詞
辯論終結，判決如下：
    主    文
原告之訴駁回。
訴訟費用由原告負擔。
    事實及理由
一、原告主張：伊於民國97年10月9 日將車停在被告位於高雄市
    前金區○○○路107 號營業處所前之殘障停車格內，於當日
    下午6 時許，遭被告所僱用之員工丁○○以已屆下班時間不
    可停車為由驅趕，伊向其表示先父為被告股東，故亦為被告
    員工，應讓其停車，惟不被接受，伊乃取出相機欲拍下此不
    合理情狀，詎丁○○見狀竟惡言相向，口出：「姦（幹）妳
    娘G8」等污辱字眼，並表示如果拍照要伊「好看」等恐嚇言
    語，致伊心生畏懼，精神上痛苦不堪，爰依據侵權行為法律
    關係，提起本訴，請求被告給付不能工作之損失新台幣（下
    同）2,000,000 元及精神慰撫金500,000 元等情。並聲明：
    (一)被告應給2,500,000 元，及自訴狀繕本送達之翌日起至清
    償日止，按週年利率5%計算之利息。(二)被告應於自由時報、
    蘋果日報、中國時報、聯合報及民眾日報出刊報紙之全國頭
    版半版版面，以標題1. 8×1.8 公分，內文0.8 ×0.8 公分
    之字體，刊登不應侵吞原告父親入社股金，不予承認；
    不應對原告以不堪入耳之五字經加以辱罵之道歉啟事。
二、被告則以：丁○○並無恐嚇及辱罵原告之侵權行為。再者，
    丁○○縱使恐嚇及辱罵原告，該侵權行為亦與其擔任被告員
    工之職務無關，伊不負僱用人侵權損害賠償責任。另原告如
    有不能工作之情形，亦與丁○○可能之侵權行為無因果關係
    。此外，原告請求之精神慰撫金數額過高等語，資為抗辯。
    並聲明：原告之訴駁回。
三、兩造不爭執事項：
    被告確有僱用丁○○為員工。
四、兩造於審理中協商之爭點：丁○○有無恐嚇及辱罵原告之行
    為？如有，原告請求被告損害賠償，是否有理由？如認應賠
    償，其賠償數額若干及方法應為何，始屬適當？茲分述如下
    ：
  (一)按當事人主張有利於己之事實者，就其事實有舉證之責任，
    民事訴訟法第277 條定有明文。又民事訴訟如係由原告主張
    權利者，應先由原告負舉證之責，若原告先不能舉證，以證
    實自己主張之事實為真實，則被告就抗辯事實即令不能舉證
    ，或其所舉證據尚有瑕疵，亦應駁回原告之請求（最高法院
    17年上字第917 號判例意旨參照）。原告主張丁○○為被告
    員工對其為恐嚇及辱罵之侵權行為，故被告須連帶負賠償責
    任云云。而按，被告固不爭執丁○○為其員工，然否認丁○
    ○有何恐嚇及辱罵原告之侵權行為，倘參照前開說明，自應
    由原告就侵害事實負此舉證證明之責任。經查：
  1.證人丁○○到庭證稱：伊於97年10月間，曾在被告位於高雄
    市前金區○○○路107 號營業所前看過原告，伊當時未與原
    告講話，亦未辱罵及恐嚇原告（見本院卷第73至74頁）等語
    ，核與其遭原告提起恐嚇等告訴，而於98年4 月20日接受高
    雄市政府警察局新興分局（下稱新興分局）員警詢問時所供
    情節大致相符（見本院卷第61至62頁），堪認丁○○始終否
    認恐嚇及辱罵原告，則原告若未能提出其他積極事證，佐證
    其說，自難單憑原告之陳述，即認丁○○有何辱罵及恐嚇原
    告之侵權行為。
  2.又原告主張因遭丁○○恐嚇及辱罵，遂於97年11月24日前往
    新興分局前金派出所報案，詎製作筆錄途中，竟有一自稱受
    丁○○父母所託之黃姓不詳男子進入派出所，囑咐丁○○向
    其道歉並中斷筆錄製作，顯見黃郁確曾對其恐嚇及辱罵云云
    。然本院為查證原告指摘上情是否屬實，乃向新興分局函查
    ，據該分局函稱：該分局並未於97年11月24日通知原告、丁
    ○○及被告另一員工乙○○到案接受調查，亦查無黃姓男子
    到場關切等情，有該分局98年8 月21日高市警新分偵字第09
    80020924號函1 份（見本院卷第94頁）在卷可憑，足徵原告
    主張丁○○對其恐嚇及辱罵後，向其道歉乙節，尚難遽認為
    真，自不能資為原告有利之認定。
  3.另原告主張因丁○○確曾辱罵伊，故被告之訴訟代理人乙○
    ○，始於97年10月間日在高雄市政府財政局協調時，當場起
    立向其道歉，足見丁○○確曾辱罵伊云云，固舉錄音譯文1
    份（見本院卷第20頁、第88頁）為證。而按，乙○○雖不否
    認曾於上開時地向原告道歉，然辯稱：伊當時告訴原告，如
    果被告員工確曾辱罵原告，伊代表被告向原告致歉（見本院
    卷第86頁）等語，顯見乙○○之道歉，係以假設丁○○確有
    辱罵原告為前提，尚難逕認乙○○坦承丁○○曾恐嚇及辱罵
    原告。再參諸證人即高雄市政府政風室主任甲○○到庭證稱
    ：伊處理過兩造間契約上糾紛，印象中乙○○似乎就涉及到
    原告母親之事情有道歉，至於乙○○道歉時講過什麼話，伊
    不是很清楚（見本院卷第10 1至102 頁）等語以觀，亦難遽
    認乙○○係針對丁○○於97年10月9 日恐嚇及辱罵原告乙事
    ，向原告道謙，自不能資為原告有利之認定。
  4.綜上所述，原告主張其於97年10月9 日遭丁○○恐嚇及辱罵
    之事實，尚屬不能證明。
  (二)次按，「民法第188 條第1 項所謂受僱人因執行職務不法侵
    害他人之權利，不僅指受僱人因執行其所受命令，或委託之
    職務自體，或執行該職務所必要之行為，而不法侵害他人之
    權利者而言，即受僱人之行為，在客觀上足認為與其執行職
    務有關，而不法侵害他人之權利者，就令其為自己利益所為
    亦應包括在內」，最高法院42年台上字第1224號判例意旨參
    照。又按「民法第188 條第1 項所稱之『執行職務』，初不
    問僱用人與受僱人之意思如何，一以行為之外觀斷之，即是
    否執行職務，悉依客觀事實決定。苟受僱人之『行為外觀』
    具有執行職務之形式，在客觀上足以認定其為執行職務者，
    就令其為濫用職務行為，怠於執行職務行為或利用職務上之
    機會及與執行職務之時間或處所有密切關係之行為，自應涵
    攝在內」（最高法院90年度台上字第1991號判決要旨參照）
    。申言之，是否執行職務，應以行為之外觀為準，即在客觀
    上足認為與其執行職務有關者，即不問僱用人與受僱人之意
    思如何，均得認為執行職務。經查，參酌原告主張係因停車
    在被告門口前之殘障停車位，始遭丁○○恐嚇及辱罵（見本
    院卷第2 頁背面、第12頁），暨丁○○並非保全人員（見本
    院卷第119 頁）等情以觀，足見丁○○如有恐嚇及辱罵行為
    ，亦屬其主觀決定之侵害行為，要均與受僱職務、受委託職
    務或執行職務所必要之行為無關，亦因客觀上無從認為與其
    執行信用合作社行員職務，有任何關連性存在，自屬丁○○
    個人行為。據上，原告主張丁○○對其為恐嚇及辱罵之行為
    ，縱然屬實，核亦與民法第188 條第1 項「執行職務」之要
    件不符；故原告主張被告應就丁○○恐嚇及辱罵之侵權行為
    ，依民法第188 條第1 項規定，負連帶賠償責任云云，即屬
    無據。
五、綜上所述，原告依民法第188 條第1 項侵權行為損害賠償規
    定，請求被告給付2,500,000 元（不能工作之損失2,000,00
    0 元及精神慰撫金500,000 元）及登報道歉，及自起訴狀繕
    本送達翌日即98年4 月2 日起至清償日止，按年息百分之5
    計算之利息，為無理由，應予駁回。
六、本件事證已臻明確，兩造其餘攻擊防禦方法，核與判決結果
    無影響，爰不逐一論述，併此敘明。
七、據上論結，本件原告之訴為無理由，依民事訴訟法第78條，
    判決如主文。
中    華    民    國    98    年    11    月    5     日
                  民事第五庭  審判長法  官  李昭彥
                                    法  官  洪榮家
                                    法  官  李育信
以上正本係照原本作成。
如不服本判決，應於送達後20日內，向本院提出上訴狀並表明上
訴理由，如於本判決送達前提起上訴者，應於判決送達後10日內
補提上訴理由書（須附繕本）。
中    華    民    國    98    年    11    月    5     日
                                    書記官  林玉珊


司法院資訊處製作；財團法人民間司法改革基金會備份。
